最高法院刑事判決　　　　　　　　　 111年度台上字第2207號
上　訴　人　高曉梅



選任辯護人　蕭仁杰律師
上列上訴人因違反洗錢防制法案件，不服臺灣高等法院中華民國
111 年1 月20日第二審判決（110 年度上訴字第3596號，起訴案
號：臺灣士林地方檢察署110 年度偵字第1040、2738號，追加起
訴案號：同署110 年度偵字第4196、4785、5031、5832、8941、
10589 、12951 號），提起上訴，本院判決如下：
    主  文
上訴駁回。
    理  由
一、按刑事訴訟法第377 條規定，上訴於第三審法院，非以判決
    違背法令為理由，不得為之。是提起第三審上訴，應以原判
    決違背法令為理由，係屬法定要件。如果上訴理由書狀並未
    依據卷內訴訟資料，具體指摘原判決不適用何種法則或如何
    適用不當，或所指摘原判決違法情事，顯與法律規定得為第
    三審上訴理由之違法情形，不相適合時，均應認其上訴為違
    背法律上之程式，予以駁回。
二、本件原判決撤銷第一審關於上訴人高曉梅罪刑部分之不當判
    決，改判各依想像競合犯，從一重論處其如原判決附表（下
    稱附表）二編號一至八所示犯洗錢防制法第14條第1 項之一
    般洗錢（尚犯詐欺取財）各罪刑。就一般洗錢部分，已詳敘
    認定犯罪事實所憑證據及理由。
三、民國105 年12月28日修正公布，並於106 年6 月28日施行之
    洗錢防制法，其保護之法益，包括維護特定犯罪之司法訴追
    及促進金流秩序之透明性，且將洗錢過程中之處置、分層化
    及整合等各階段行為，均納入洗錢行為，以澈底打擊洗錢犯
    罪。此觀修正前後第1 條、第2 條、第14條之規定及立法理
    由甚明。詐欺犯罪之行為人向被害人施用詐術後，為隱匿詐
    欺所得財物之去向，使被害人將款項轉入其持有、使用之人
    頭帳戶，再予提領或利用網路銀行轉帳，而製造金流斷點，
    以掩飾或隱匿本案特定犯罪所得之去向，自成立洗錢防制法
    第14條第1 項之一般洗錢罪。至證據之取捨及事實之認定，
    為事實審法院之職權，如其判斷無違經驗法則或論理法則，
    即不能任意指為違法。原判決綜合判斷附表一編號一至八所
    示告訴人之證述、相關存摺影本、網路銀行轉帳擷圖、通訊
    軟體LINE對話擷圖、帳戶資料、交易明細、上訴人之部分供
    述及卷附上訴人與使用暱稱「聯合貸款中心」帳號男子（下
    稱「聯合貸款中心」）之LINE對話紀錄等證據，因而認定上
    訴人有本件洗錢之犯意及犯行。並敘明：上訴人為高職畢業
    ，曾從事作業員工作，當可預見提供帳戶資料予他人，恐被
    用以從事詐騙等非法用途，且刻意匯款入他人帳戶，再委由
    他人提款，該款項可能係詐欺犯罪所得等不法來源。上訴人
    仍將其申辦之門號0000000000預付卡（下稱本案預付卡）及
    開啟網路轉帳功能之陽信商業銀行股份有限公司帳號000000
    000000號、永豐商業銀行股份有限公司帳號00000000000000
    號、第一商業銀行股份有限公司帳號000000000000000 號帳
    戶（下稱本案銀行帳戶）之提款卡、存摺及密碼，交予不知
    真實姓名、聯絡電話及辦公處所之「聯合貸款中心」。並依
    「聯合貸款中心」指示，持提款卡至自動櫃員機或臨櫃提領
    款項，再交予「聯合貸款中心」。參以上訴人寄出本案銀行
    帳戶前，帳戶幾無餘額。且「聯合貸款中心」雖表明欲製作
    「虛偽金流」之不實資力證明，向銀行詐貸。惟「聯合貸款
    中心」既已取得本案銀行帳戶之存摺、提款卡、密碼及綁定
    之本案預付卡門號，即可透過網路轉帳或持提款卡提領款項
    ，何須先與上訴人約定於自動櫃員機、銀行旁見面，將提款
    卡、存摺交還上訴人，由上訴人自行提款，再將提款卡、存
    摺、現金交予在大門外等候之「聯合貸款中心」。上訴人當
    可預見「聯合貸款中心」欲利用其所提供之帳戶作為獲取詐
    欺等犯罪之不法贓款，並藉由網路轉帳、他人提領款項之方
    式，製造金流斷點，隱匿犯罪所得之去向，仍基於縱係與他
    人共同實行洗錢犯行，亦不違背其本意之洗錢之不確定故意
    ，將本案銀行帳戶之存摺、提款卡、密碼及綁定之本案預付
    卡門號，提供「聯合貸款中心」使用，並為「聯合貸款中心
    」提領款項。其與「聯合貸款中心」間有洗錢之犯意聯絡及
    行為分擔，應論以共同正犯。卷附上訴人提出之財團法人金
    融聯合徵信中心出具之當事人綜合信用報告，不足為有利於
    上訴人之認定。上訴人所為當時是為申辦貸款，才將本案銀
    行帳戶存摺、提款卡、本案預付卡交給「聯合貸款中心」，
    並配合「聯合貸款中心」製作金流，不知道對方是在洗錢之
    辯解，如何不足採等由甚詳。所為論列說明，與卷證資料悉
    相符合，亦不違背經驗、論理法則，於法尚無不合。
四、上訴人提起第三審上訴，爭執其無洗錢犯意。並謂：上訴人
    生活單純，與「聯合貸款中心」非親非故，既未獲報酬，豈
    有可能為幫助「聯合貸款中心」洗錢，自陷刑事追訴、處罰
    之險境。本件公訴人所舉證據，不足以證明上訴人有洗錢之
    犯意。原判決率認其主觀上可預見「聯合貸款中心」欲利用
    其所提供之帳戶獲取詐欺等犯罪之不法贓款，並藉由他人提
    領款項之方式，隱匿犯罪所得之去向，不但違反證據、經驗
    及論理法則，並有不適用法則及理由不備之違法等語。惟查
    無論上訴人有無獲取報酬，並無礙於其具有與「聯合貸款中
    心」共同實行洗錢犯行，亦不違背其本意之洗錢之不確定故
    意之認定。上訴意旨係對原審採證、認事之職權行使及原判
    決已說明之事項，以自己之說詞或持不同之評價，而為事實
    上之爭辯，殊非上訴第三審之適法理由。
五、依上所述，本件關於一般洗錢部分之上訴，違背法律上之程
    式，應予駁回。至上訴人想像競合犯刑法第339 條第1 項之
    詐欺取財罪部分，既經第一審及原判決，均認有罪，核屬刑
    事訴訟法第376 條第1 項第4 款所定不得上訴第三審法院之
    案件。被告就得上訴部分之上訴既不合法，應從程序上予以
    駁回，關於詐欺取財部分，自無從為實體上之審判，應一併
    駁回。
據上論結，應依刑事訴訟法第395 條前段，判決如主文。
中    華    民    國   111    年    5     月    4     日
                  刑事第六庭審判長法  官  李  英  勇  
                                  法  官  洪  兆  隆  
                                  法  官  吳  冠  霆  
                                  法  官  邱  忠  義  
                                  法  官  楊  智  勝  
本件正本證明與原本無異
                                  書記官
中    華    民    國   111    年    5     月    9     日